臺灣高等法院刑事判決
109年度原上易字第37號
上  訴  人  臺灣宜蘭地方檢察署檢察官
被      告  何翠玲


選任辯護人  洪建全律師(法扶律師)          
上列上訴人因被告公共危險案件，不服臺灣宜蘭地方法院108年
度易字第667號，中華民國109年4月22日第一審判決（起訴案號
：臺灣宜蘭地方檢察署108年度偵字第3595號），提起上訴，本
院判決如下：
    主  文
上訴駁回。
    理  由
一、公訴意旨略以：被告何翠玲與其男友林秋連一同居住在林秋
    連之妹林菊花所有位於○○縣○○鄉○○村○○0號之房屋，於民國1
    08年4月17日19時許，在上址抽菸時，本應注意抽菸後應確
    實熄滅菸蒂，以避免釀成火災，且依當時情形又無不能注意
    之情事，竟疏未注意及此，即將未完全熄滅之菸蒂丟置於客
    廳，並於同日20時許，與林秋連一同外出，致被告所丟置未
    熄滅之菸蒂引燃客廳西南側之牆角櫃與紙張等可燃性物質而
    引起火災，造成上址屋內林秋連所有之飲水機、電視、電扇
    、床架、床墊、木桌、按摩機、牆角櫃、矮櫃、衣服及棉被
    均燒燬，致生公共危險。嗣因宜蘭縣政府消防局於108年4月
    18日3時49分許接獲報案後，即派員到場撲滅火勢。因認被
    告涉犯刑法第175條第3項之失火燒燬住宅、建築物及供公眾
    運輸之交通工具以外之物罪嫌。
二、按犯罪事實應依證據認定之，無證據不得認定犯罪事實；不
    能證明被告犯罪者，應諭知無罪之判決；刑事訴訟法第154
    條第2項、第301條第1項分別定有明文。再檢察官對於起訴
    之犯罪事實，應負提出證據及說服之實質舉證責任。倘其所
    提出之證據，不足為被告有罪之積極證明，或其指出證明之
    方法，無從說服法院以形成被告有罪之心證者，基於無罪推
    定之原則，自應為被告無罪判決之諭知。
三、公訴意旨認被告涉有上開罪嫌，無非以被告之供述、證人林
    秋連之證述、證人林菊花之證述、宜蘭縣政府消防局火災原
    因調查鑑定書為其主要論據。
四、訊據被告固坦承於108年4月17日19時許在上址抽菸，惟堅決
    否認有何失火之犯行，辯稱：當天我於19時快20時抽完，我
    抽了2根菸，是在家裡抽的，抽菸完後用煙灰缸把菸熄掉，
    再把煙蒂放在煙灰缸裡面，之後我和林秋連到我堂姊家睡一
    晚，隔天早上回來，我們回來時已經滅火了等語。經查：
  ㈠被告於108年4月間居住在林菊花所有位於○○縣○○鄉○○村○○0號
    之房屋，並於108年4月17日19至20時許，在上址抽菸，該屋
    於同日晚間某時，自1樓客廳西南側發生火災，造成該屋內
    林秋連所有之飲水機、電視、電扇、床架、床墊、木桌、按
    摩機、牆角櫃、矮櫃、衣服及棉被均燒燬等情，業據被告於
    偵查、原審及本院審理中坦承不諱（偵卷第64至65頁，原審
    卷第50頁，本院卷第88、132頁），核與證人林秋連、林菊
    花分別於警詢及偵查中之證述情節相符（警卷第1至6頁，偵
    卷第63至64頁），並有宜蘭縣政府消防局火災原因調查鑑定
    書及所附附件在卷可憑（警卷第20至106頁），此部分事實
    首堪認定。
  ㈡就本件火災起火之原因，經宜蘭縣政府消防局鑑定後，研判
    如下：「⒈現場經勘察，火災當時並無發生天然災害，研判
    因天然災害引起火災的可能性似無。⒉現場經勘察，起火處
    並非敬神祭祖場所，無油燈、蠟燭等物品，且無燒香、焚燒
    金紙、燃放爆竹等跡象，研判因敬神祭祖及燈燭、燃放爆竹
    煙火等不慎引起火災的可能性似無。⒊現場經勘察，起火處
    並非炊事場所，無鍋具、爐具，且無炊事、烤火跡象，研判
    因炊事、烤火不慎引起火災的可能性似無。⒋現場經勘察，
    起火處並無發現可疑之易燃性物品及化學物品，研判因易燃
    物品及化學物品自燃引起火災的可能性似無。⒌現場經勘察
    ，起火處無施工跡象，且無施工機具，研判因施工不慎引起
    火災的可能性似無。⒍現場經勘察，起火處位於起火戶1樓客
    廳，未發現外人入侵跡象。清理起火處，並無油潰殘留痕跡
    ，據關係人林秋連談話筆錄略以：『都有上鎖。沒有，據鄰
    居轉述，因為要滅火有打破玻璃用水管灌水。』及出動觀察
    紀錄：『該戶門窗關閉，有電源使用情形』，並以上開客廳1
    樓客廳西南側附近地板為第1採證處，採集燃燒殘留物為證
    物1，經內政部消防署鑑定結果，證物1未檢出易燃液體成分
    ，研判因遭人入侵或自行縱火引起火災的可能性似無。⒎現
    場經勘察，起火處位於客廳西南側，惟現場經勘察，清理起
    火處附近遺留之電源銅線，客廳西南側附近為第2採證處，
    採集電源銅線為證物2，經內政部消防署鑑定結果，證物2：
    花線熔痕巨觀及微觀特徵與導線短路所造成之通電痕相同，
    顯示客廳西南側養雞紙箱使用燈泡保暖為通電狀態；據關係
    人林秋連談話筆錄略以:『因為我在客廳西南側木桌上放置一
    個紙箱養一隻小鵝及一隻小雞，並用電燈作為保暖用』，及
    現場勘察木桌火流方向及紙箱內稻殼尚有大部分完好，因此
    研判上述之通電痕應為火災延燒造成之結果痕（二次痕），
    並非原因痕（一次痕），研判因電氣因素引起火災可能性較
    小。⒏現場勘察結果，起火處附近，存在牆角櫃、紙張等可
    燃性材質，客廳發現菸灰缸有菸蒂及垃圾桶內丟棄菸蒂，並
    於南側防火巷地面發現有隨處丟棄的菸蒂等物品，據關係人
    林秋連談話筆錄略以:『......我女朋友有抽菸，但是煙蒂會
    放置於煙灰缸』，顯示起火戶出入人員有抽菸行為，並存在
    可燃性物質。研判現場可能為菸蒂等微小火源接觸可燃物後
    起火燃燒。依據火災學燃燒理論，點燃之香煙，其表面溫度
    為200至300°C，中心約700至800°C，如未熄滅而接觸可燃物
    ，即可能引燃，故本案無法排除因遺留菸蒂致災之可能性。
    綜此，研判本案起火原因無法排除因遺留火種（菸蒂）引起
    火災的可能性。」等情，有宜蘭縣政府消防局火災原因調查
    鑑定書存卷可參（警卷第37至39頁）。則上開鑑定報告係以
    負面排除之方式，認定本件因天然災害、敬神祭祖、燈燭、
    燃放爆竹煙火不慎、炊事、烤火不慎、易燃物品及化學物品
    自燃、遭人入侵或自行縱火而引起火災之可能性「似無」，
    因電氣因素引起火災之可能性「較小」，因遺留火種（菸蒂
    ）引起火災之可能性則「無法排除」，是上開鑑定報告並未
    明確指出本件起火原因確係因遺留火種（菸蒂）所致，亦未
    排除因電氣因素引起火災之可能。
　㈢證人即出具上開鑑定報告之宜蘭縣政府消防局火災調查科科
    員翁樸彬於原審審理中證稱：本件在排除幾個可能性之後，
    鑑定報告的結論是認定本件火災肇因於菸蒂的可能性比較大
    ，無法排除，而肇因於電線走火的可能性比較小，但這個因
    素也沒有辦法排除，有可能是從別的地方先燒起來，再燒到
    保暖箱的電線，電線當時是通電的狀態，所以可能造成短路
    的情形等語（原審卷第118頁）。又本件經宜蘭縣政府消防
    局在該屋客廳西南側採集起火處附近遺留之電源銅線送鑑定
    ，其結果為：熔痕巨觀及微觀特徵與導線短路所造成之通電
    痕相同一情，有內政部消防署火災證物鑑定報告在卷可佐（
    警卷第46頁），益見本件仍存有因屋內電器電線走火而導致
    火災發生之可能，無法逕認本件起火原因確係因現場遺留菸
    蒂所造成。
  ㈣公訴意旨雖認被告有任意丟置未熄滅菸蒂之情。惟證人林秋
    連於原審審理中證稱：被告於108年4月17日18時35分、18時
    50分許各抽1支菸，總共抽了2支，我看到她在抽菸後將菸蒂
    放在菸灰缸內，並未把菸蒂放在地上等語（原審卷第112至1
    13頁），核與被告所辯其當晚抽了2根菸，抽菸完後用煙灰
    缸把菸熄掉，再把煙蒂放在煙灰缸內等語相符。再由案發後
    現場照片可見，該屋1樓客廳東北側之菸灰缸、垃圾桶內及
    該屋1樓客廳外之南側防火巷內有菸蒂（警卷第104至105頁
    ），然本件起火點在該屋1樓客廳東南側，此由現場物品配
    置圖即明(警卷第51頁)，是前開置有菸蒂之菸灰缸、垃圾桶
    並非本件起火點，而前開置有菸蒂之南側防火巷係屬屋外，
    亦與本件起火點係位於屋內無涉，則案發後既未在本件起火
    點附近發現任何棄置煙蒂，屋內菸蒂則棄置於菸灰缸及垃圾
    桶，自無法逕認被告確有在該屋內任意丟置未熄滅菸蒂致火
    災發生之情。
　㈤綜上所述，本件尚無法證明起火原因確係因現場遺留菸蒂所
    致，亦無從證明被告確有任意丟置未熄滅菸蒂之情。檢察官
    所舉之證據，均尚未達於通常一般之人均可得確信而無合理
    懷疑存在之程度，無法使本院形成被告有罪之確信心證，即
    不能證明被告犯罪，揆諸前揭說明，自應為其無罪之諭知。
五、原審本於同上見解，以不能證明被告涉有前開犯行，而為其
    無罪之諭知，核無違誤。
六、檢察官上訴意旨略以：依被告之供述及證人林秋連之證述，
    再參照現場勘查照片顯示1樓客廳之菸灰缸內及垃圾桶內均
    有菸蒂，南側防火巷地面亦有隨處丟棄之菸蒂，可見上址房
    屋只有被告習慣性抽菸，且於案發當晚出門前有在屋內抽菸
    ；又依被告之供述及證人林秋連之證述，被告與林秋連離開
    上址房屋之時間約於108年4月17日19時45分至8時之間，再
    參照火災出動觀察紀錄，宜蘭縣政府消防局雖於108年4月18
    日3時49分許接獲報案，旋即派員前往救火，惟消防車抵達
    時現場火勢早已被鄰居灌水撲滅，足認實際起火之時間應在
    被告及林秋連離開房屋(即108年4月17日19時45分至8時之間
    )以後，至宜蘭縣政府消防局接獲報案(即108年4月18日3時4
    9分許)以前；依照火災原因調查鑑定書所載，本件火災發生
    之原因可排除因天然災害、敬神祭祖、燈燭、燃放爆竹煙火
    不慎、炊事、烤火不慎、易燃物品及化學物品自燃、遭人入
    侵或自行縱火而引起火災之可能性，惟無法排除因遺留菸蒂
    而引起火災之可能性，再參照證人翁樸彬之證言，足證起火
    原因應係現場遺留微小菸蒂接觸可燃物後起火燃燒，自係被
    告於出門前抽菸時未熄滅菸蒂所遺留火種造成，原審判決被
    告無罪，認事用法似有違誤云云。惟本件尚無法證明起火原
    因確係因現場遺留菸蒂所致，亦無從證明被告確有任意丟置
    未熄滅菸蒂之情，俱如前述，原審本於上開相同見解，以檢
    察官所舉證據，尚無從形成被告有罪之確信心證，而為其無
    罪之諭知，於法自無違誤。檢察官未提出新事證，猶執前詞
    提起上訴，上訴意旨所指各項，僅係就原審採證認事再為爭
    執，指摘原判決不當，尚無可取，其上訴為無理由，應予駁
    回。
據上論斷，應依刑事訴訟法第368條，判決如主文。
本案經檢察官陳佳秀到庭執行職務。
中　　華　　民　　國　　109 　年　　8 　　月　　18　　日
                  刑事第二十五庭 審判長法  官 宋松璟
                                       法  官 陳彥年
                                       法  官 文家倩
以上正本證明與原本無異。
不得上訴。
                                       書記官 桑子樑
中　　華　　民　　國　　109 　年　　8 　　月　　18　　日